【裁判字號】    94,易,1654
【裁判日期】    950630
【裁判案由】    誹謗
【裁判全文】
臺灣桃園地方法院刑事判決              94年度易字第1654號
聲  請  人  臺灣桃園地方法院檢察署檢察官
被      告  丙○○
上列被告因毀謗案件，經檢察官聲請以簡易判決處刑（94年度偵
字第6582號），認為不宜以簡易判決處刑，改依通常程序審理，
本院判決如下︰
    主  文
丙○○連續散布文字，指摘足以毀損他人名譽之事，處拘役伍拾
日，如易科罰金，以參佰元折算壹日。
    事  實
一、緣丙○○任職於桃園縣大溪鎮○○○街190 號國防中正理工
    學院，而於任職期間，負責與璉翰有限公司（下稱璉翰公司
    ）接洽購買有關文具之業務，因發現其夫戴琦家與璉翰公司
    負責人馬冠英間有曖昧關係，竟意圖散布於眾，基於散布文
    字指摘足以毀損他人名譽之概括犯意，在所任職之國防中正
    理工學院辦公室或不詳處，利用電腦網際網路（IP位置為：
    14 0.132.51.157 、140.132.95.38） 登入雅虎公司所提供
    之電子郵件信箱，以其先前申請之雅虎電子郵件帳號kamm-3
    388@yahoo.com.tw及ychhwang@pchome.com 傳遞至璉翰公司
    申請之kamm3388@ms48.hi net. net 電子郵件信箱，而連續
    於下列時間向璉翰公司同事劉東嶽、乙○○、甲○○、陳光
    銘散布下列內容：
    (1)於民國94年2 月15日上午11時9 分許以其申請之kamm-338
      8@yahoo.com.tw帳號信箱傳送：「第三者，一個不名譽的
      罪名，永遠一輩子跟著妳，第三者，就像魔咒一樣，死命
      的糾纏者妳，甩也甩不開，妳永遠只能當人家的第三者，
      不管妳如何裝扮，妳一臉就像娼妓，像淫婦，眾所周知妳
      在房間裡像隻母狗」等文詞，而散布文字，指摘足以毀損
      馬冠英名譽之事。
    (2)於94年2 月15日下午4 時16分許以其申請之ychhwang@pch
      ome.com 帳號信箱傳送：「尊重是要妳自己給的，請保留
      妳自己最後的尊嚴，別把自己最後僅存的自尊踏在自己的
      腳下，妳寄的信我們大家都看過了，妳寄信來只會對妳不
      利，妳是母狗，很快全院會知道，妳還得罪誰，我不知道
      ，只有妳自己知道，信不是我們寄的，別再聯絡了，別再
      當賤人，妳把全世界女人的臉都丟光了」等文詞，而散布
      文字，指摘足以毀損馬冠英名譽之事。
    (3)於94年2 月20日晚上8 時9 分許以其申請之kamm-3388@ya
      hoo.com.tw帳號信箱傳送同上揭(1)內容之文詞，而散布文
      字，指摘足以毀損馬冠英名譽之事。
二、案經馬冠英訴由桃園縣政府警察局平鎮分局報請臺灣桃園地
    方法院檢察署檢察官偵查受聲請簡易判決處刑，本院改依通
    常程序審理。
    理  由
一、證據能力部分：
    按最高法院93年度台上字第3533號判決要旨：刑事訴訟法第
    159 條第1 項雖規定，被告以外之人於審判外之言詞或書面
    陳述，除法律有規定外，不得作為證據。惟同法第159 條之
    5 第2 項已規定，當事人、代理人或辯護人於法院調查證據
    時，知有第159 條第1 項不得為證據之情形，而未於言詞辯
    論終結前聲明異議者，視為有前項之同意（指同條第1 項之
    同意作為證據）。此乃第159 條第1 項所容許，得作為證據
    之例外規定之一。經查本案被告、檢察官於言詞辯論終結前
    ，均未就所調查之證據主張有刑事訴訟法第159 條第1 項不
    得為證據之情形，是參照上開最高法院判決要旨，本案經調
    查之證據均有證據能力，合先敘明。
二、訊據被告丙○○固供承有將上揭事實一(1)(2)(3)之信件傳送至
    璉翰公司申請之kamm3388@ms48.hinet.net 電子郵件信箱，
    然矢口否認有加重毀謗之犯行，辯稱：上揭文字或從書上抄
    寫下來、或原為告訴人與伊夫之對話，伊只是照寫下來，而
    kamm3388@ms48.hinet.net 電子郵件信箱是告訴人個人才能
    使用，其他人無法看見信件內容，伊只是要寫給告訴人看，
    況信件內容並無指名道姓，顯然是告訴人自己要對號入座，
    伊無毀謗告訴人之故意云云。經查：
    (一)證人馬冠英於本院審理時證述璉翰公司之電子郵件信箱為
      kamm3388@ms48.hinet.net ，對外均用此帳號，公司員工
      均可使用，但若是工程師促銷傳單則是用璉翰公司另一
      lh2766.adsl@msa.hinet.net 帳號，此外璉翰公司並無其
      他帳號等語（見本院95年1 月24日審判筆錄）。
    (二)證人即璉翰公司業務員乙○○於偵查中證述：伊於九十三
      年四月間接手，而與被告有業務往來，伊有給被告名片，
      而公司電子郵件信箱是全公司的人都使用，幾乎大家都會
      用到等語（見偵查卷第66、67頁），復於本院審理時證述
      ：伊平常於業務上多用kamm3388@ms48.hinet.net 帳號聯
      絡，該帳號公司的人均可使用，伊曾交付名片1 紙予被告
      等語（見本院95年1 月24日審判筆錄）。
    (三)證人即璉翰公司助理甲○○於偵查中證述：公司對外聯絡
      之電子郵件信箱為kamm3388@ms48.hinet.net ，公司的人
      於業務往來會用上揭信箱聯絡，均可看到上揭信箱內之信
      件，伊有看到「第三者，一個不名譽的罪名，永遠一輩子
      跟著妳，第三者，就像魔咒一樣，死命的糾纏者妳，甩也
      甩不開，妳永遠只能當人家的第三者，不管妳如何裝扮，
      妳一臉就像娼妓，像淫婦，眾所周知妳在房間裡像隻母狗
      」之信件等語（詳偵查卷67、68頁），復於本審理時證述
      ：kamm3388@ms48.hinet.net 電子郵件信箱是公司的，公
      司員工業務往來是使用該信箱，而公司員工交付客戶之名
      片與偵查卷第122 頁背面之名片相同，伊有看過被告於94
      年2 月15日11時9 分、94年2 月20日下午8 時9 分這2 封
      電子郵件等語（見本院95年1 月24日審判筆錄）。
    從而，觀之證人馬冠英、乙○○、甲○○之上揭證詞吻合一
    致，而佐以卷附之劉東嶽、陳光銘、乙○○、馬冠英名片，
    其上均記載渠等任職公司名稱、電話、公司地址、傳真機號
    碼、公司統一編號、電子信箱為kamm3388@ms48.hinet.net
    ，益徵證人馬冠英、乙○○、甲○○之證詞足以採信，是被
    告既收過證人乙○○交付之名片，又與璉翰公司間有長期之
    業務往來，被告應知悉kamm3388@ms48.hinet.net 電子信箱
    係公司員工公用之信箱。況被告前於93年11月29日下午4 時
    34 分 許，以其所申請之041123@pchome.com.tw帳號傳遞至
    璉翰公司Kamm3388@ms48.hinet.net 電子郵件信箱，其內容
    為：「璉翰有限公司負責人馬冠英介入人家家庭當第三者，
    不要臉的女人，還讓人家老婆自殺好幾次，如果你們真的把
    馬小姐當成是你們的同事，就好好勸勸她，不要再這樣，介
    入人家家庭當第三者，如果你們覺得馬小姐還有救，把馬小
    姐當朋友看，就說說她吧！幫幫那戶可憐人家吧！她自己婚
    姻不幸福離婚，難道也要所有的幸福家庭也支離破碎嗎？」
    等字詞，業據被告於本院審理時供承在卷，並有上揭內容之
    電子郵件列印本1 紙附卷足憑（見偵查卷第40頁），而上揭
    信件內容要旨係請璉翰公司員工幫被告勸勸告訴人，不要破
    壞被告之家庭，顯見被告寄發此信件之目的是要給璉翰公司
    員工幫忙勸勸告訴人，益徵被告知悉該信箱並非告訴人個人
    專用信箱。而被告傳送上揭事實一(1)(2)(3)信件至璉翰公司Ka
    mm 3388@ms48.hinet.net電子郵件信箱，公司員工劉東嶽、
    乙○○、甲○○、陳光銘如使用該信箱，即可瀏覽，堪認被
    告顯有意圖散布於眾而散布文字，指摘足以毀損馬冠英名譽
    之犯意至明，此外，並有上揭事實一(1)(2)(3)內容之電子郵件
    列印本3 紙附卷足憑（見偵查卷第14、15、158 頁）。
    (四)又證人即告訴人馬冠英於本院審理證述公司的人都看過被
      告於93年11月29日下午4 時34分傳送「請璉翰公司員工幫
      被告勸勸告訴人，不要破壞被告之家庭」等內容至公司之
      信件等語，且證人甲○○於本院審理時亦證述伊曾看過被
      告於93年11月29日下午4 時34分傳送至公司之信件等語（
      均見本院95年1 月24日審判筆錄），足認璉翰公司之員工
      應知悉被告之後連續發送上揭(1)(2)(3)信件，其內容所稱第
      三者、母狗是指告訴人。是被告辯稱：上揭事實一(1)(2)(3)
      信件內容無指名道姓，是告訴人自己要對號入座云云，委
      不足採。
    (五)至證人甲○○、乙○○就璉翰公司Kamm3388@ms48.hinet.
      net 電子郵件信箱之密碼有無更改之證詞不同，然按告訴
      人、證人之陳述有部分前後不符，或相互間有所歧異時，
      究竟何者為可採，法院仍得本其自由心證予以斟酌，非謂
      一有不符或矛盾，即應認其全部均為不可採信，尤其關於
      行為動機、手段及結果等之細節方面，告訴人之指陳，難
      免故予誇大，證人之證言，有時亦有予渲染之可能；然其
      基本事實之陳述，若果與真實性無礙時，則仍非不得予以
      採信，最高法院74年台上字第1599號判例可資參照。本件
      被告知悉kamm3388@ms48.hinet.net 電子信箱係璉翰公司
      員工公用之信箱一情，業如前述，縱證人甲○○、乙○○
      就上揭帳號密碼有無更改之細節證述不符，惟此並非本案
      之關鍵，仍不影響渠等於上揭理由二(二)(三)證詞之可信度。
      至告訴人、證人甲○○、乙○○均證述就璉翰公司Kamm33
      88@ms48.hinet.net 電子信箱密碼不能公開等語，審酌此
      涉及該公司重要文件防密問題，復與證明被告犯行無直接
      關係，自不能以告訴人、證人甲○○、乙○○未證述上揭
      帳號密碼，逕認渠等證詞有不可採信情事，附此敘明。至
      被告請求對證人甲○○、乙○○測謊，及請求函調璉翰公
      司申請密碼變更之時間，惟本案事證明確，核無測謊、函
      查之必要，附此敘明。
    綜上，本件事證明確，被告所辯不足採信，其犯行堪予認定
    ，應依法論科。
三、核被告丙○○意圖散布於眾，而以寄發誹謗電子郵件方式散
    布文字，指摘足以毀損告訴人名譽之事，所為係犯刑法第31
    0 條第2 項之加重毀謗罪。其先後所為寄發誹謗電子郵件之
    加重毀謗行為，時間緊接，所犯罪名相同，顯係出於概括犯
    意為之，為連續犯，爰依刑法第56條規定以一罪論，並加重
    其刑。聲請人雖僅就被告所犯事實一(1)(3)之犯行起訴，然檢
    察官就犯罪事實一部起訴者，其效力及於全部，被告所犯事
    實一(2)之犯行與經檢察官起訴論罪科刑之部分，有連續犯之
    裁判上一罪關係，本院自應併予審理。爰審酌被告犯罪動機
    、目的、手法、與告訴人關係、對告訴人名譽所生損害程度
    、犯罪後態度等一切情狀，量處如主文所示之刑，並諭知如
    易科罰金之折算標準。
四、按檢察官聲請以簡易判決處刑之案件，經法院認為有刑事訴
    訟法第451 條之1 第4 項但書之情形者，應適用通常程序審
    判之，刑事訴訟法第452 條定有明文。本件經檢察官聲請簡
    易判決處刑，經本院合議庭認合於刑事訴訟法第451 條之1
    第4 項但書第1 款之情形，應改依通常程序審理，附此敘明
    。
據上論斷，應依刑事訴訟法第452 條、第299 條第1 項前段，刑
法第56條、第310 條第2 項、第41條第1 項前段，罰金罰鍰提高
標準條例第1 條前段、第2 條，判決如主文。
本案經檢察官李允煉到庭執行職務。
中    華    民    國    95    年    6     月    30    日
                  刑事第一庭  審判長法  官  曾淑華
                                    法  官  王耀興
                                    法  官  黃梅淑
以上正本證明與原本無異。
如不服本判決，應於判決送達後10日內向本院提出上訴狀（應附
繕本），上訴於臺灣高等法院。
                                    書記官  魏里安
中    華    民    國    95    年    6     月    30    日
附錄本案論罪科刑法條：
中華民國刑法第310 條第2 項規定：
散布文字、圖畫犯前項之罪者，處 2 年以下有期徒刑、拘役或 1
千元以下罰金。


司法院資訊處製作；財團法人民間司法改革基金會備份。
